臺灣高等法院臺南分院民事判決
                                    109年度消上易字第1號
上 訴 人 即   
附帶被上訴人   蘇芳蘭即旺全企業社

               統一超商股份有限公司

上  一  人                      
法定代理人     羅智先
上 列 二人
訴訟代理人     蘇衍維律師
參  加  人     國泰世紀產物保險股份有限公司


法定代理人     蔡鎮球
被上訴人       鄧德義
被上訴人即   
附帶上訴人     蔡○○
               蔡○○
上列二人
法定代理人     丁玉媖
共   同
訴訟代理人     魏琳珊律師
上列當事人間請求損害賠償事件，上訴人對於中華民國109年2月
14日臺灣臺南地方法院第一審判決(108年度消字第4號)提起上訴
，被上訴人蔡○○、蔡○○提起附帶上訴，本院於111年1月6日言詞
辯論終結，判決如下：
    主  文
原判決關於命上訴人二人應連帶給付被上訴人鄧德義新臺幣貳拾
萬壹仟玖佰伍拾元，蔡○○新臺幣叁拾伍萬叁仟柒佰陸拾肆元、蔡
○○新臺幣陸拾肆萬肆仟伍佰壹拾柒元本息部分，暨鄧德義、蔡○○
、蔡○○與林品瑄應負不真正連帶債務部分，及命上訴人二人應連
帶給付鄧德義新臺幣貳拾萬元懲罰性違約金本息部分，及各該部
分假執行之宣告暨命負擔訴訟費用之裁判均廢棄。
上開廢棄部分，鄧德義、蔡○○、蔡○○在第一審之訴及假執行之聲
請均駁回。
蔡○○、蔡○○附帶上訴均駁回。
廢棄改判部分第一、二審訴訟費用，鄧德義、蔡○○、蔡○○三人負
擔。附帶上訴訴訟費用由被上訴人蔡○○、蔡○○負擔。
    事實及理由
一、被上訴人鄧德義、被上訴人即附帶上訴人蔡○○、蔡○○(下稱
    被上訴人3人)主張：
　㈠鄧德義為鄧秀雯之兄、蔡○○及蔡○○為鄧秀雯之子女。鄧秀雯
    於民國(下同)106年4月15日上午於上訴人即附帶被上訴人蘇
    芳蘭即旺全企業社(下稱蘇芳蘭)所經營址設臺南市○○區○○路
    0段00巷000號之上訴人即附帶被上訴人統一超商股份有限公
    司(下稱統一超商，與蘇芳蘭合稱上訴人2人)○○門市(下稱統
    一超商○○門市)購買咖啡後，旋至該門市私設停車格旁之騎
    樓戶外座位區休憩，適有訴外人林品瑄駕駛車牌號碼0000-0
    0自小客車(下稱系爭車輛)自對向之全家便利商店臺南○○店
    前停車格駛出，欲直接倒車停入統一超商○○門市私設停車格
    時，疏未注意汽車倒車時應謹慎緩慢後倒，並應注意其他車
    輛及行人，且行車不得跨越道路路中雙黃線（分向限制線）
    之行車安全規定，竟於倒車時快速穿越馬路，致煞車不及，
    車尾撞及正在戶外座位區休憩之鄧秀雯，鄧秀雯送醫後不治
    死亡(下稱系爭車禍)。林品瑄前揭駕車過失致人於死之行為
    ，經本院刑事庭以107年度交上易字第538號判決判處有期徒
    刑8月、緩刑5年，並應向蔡○○及蔡○○按月各支付損害賠償確
    定在案(下稱系爭刑事案件)。原審法院並以107年度重訴字
    第167號民事判決判命林品瑄應給付鄧德義新臺幣(下同)201
    ,950元、蔡○○709,764元、蔡○○1,000,517元確定(下稱前案
    民事判決)。
  ㈡蘇芳蘭經營之統一超商○○門市係統一超商之連鎖營業場所，
    統一超商對蘇芳蘭有指揮監督權、營運輔導之權，上訴人2
    人皆為企業經營者，對於經營店鋪涉及之相關法規具有相當
    經驗及知識，惟統一超商違反建築法第73條、第25條及臺南
    市騎樓自治條例第6條第2項之規定，未經許可私自拆除與馬
    路區隔之綠化設施、擅自變更法定機車位為戶外座位區、在
    臨接戶外座位區前違法使用法定騎樓地私自劃設之汽車停車
    格，未積極避免或防止損害結果之發生，顯有怠於善良管理
    人注意義務之過失，且與鄧秀雯之死亡間具有相當因果關係
    ，應負民法第184條第1項前段及第184條第2項之侵權行為損
    害賠償責任。又鄧秀雯前往統一超商○○門市購買咖啡後，在
    戶外座位區飲用咖啡，係以消費為目的而接受服務之人，為
    消費者保護法(下稱消保法)第2條第1款所規定之消費者，蘇
    芳蘭在統一超商○○門市騎樓緊鄰私設停車格之走道空間設置
    戶外座位區，提供消費者方便飲食之服務，惟戶外座位區與
    停車格間未設置具阻隔效果或警示標語之必要措施，以避免
    消費者遭車輛撞擊而發生危險，且戶外座位區僅較停車格地
    面墊高20公分，不足以排除汽機車往來、衝撞等危害結果之
    發生，客觀上難認符合消費者對消費環境安全之合理期待，
    違反消保法第7條第1項之規定，且與鄧秀雯之死亡間具有相
    當因果關係，應負消保法第7條第3項之賠償責任。上訴人2
    人前揭行為與林品瑄之駕駛疏失同為鄧秀雯死亡之原因，應
    與林品瑄負連帶賠償責任。蔡○○與蔡○○已對林品瑄請求損害
    賠償獲勝訴判決確定，但於林品瑄清償全部債務前，爰依民
    法第273條規定，就林品瑄尚未履行之部分請求上訴人2人賠
    償。
  ㈢爰依民法第184條第1項前段、第184條第2項、第185條、第19
    2條第1項、第2項、第194條、消保法第7條第3項之規定，請
    求上訴人2人連帶賠償鄧德義喪葬費201,950元、蔡○○扶養費
    209,764元及精神慰撫金50萬元、蔡○○扶養費500,517元及精
    神慰撫金50萬元，上開請求經扣除林品瑄至107年7月5日止
    已給付蔡○○、蔡○○各356,000元後，蘇芳蘭、統一超商應連
    帶給付鄧德義、蔡○○、蔡○○各401,950元、553,764元、1,14
    4,517元。另依消保法第51條之規定，請求蘇芳蘭、統一超
    商○○門市連帶支付鄧德義、蔡○○、蔡○○懲罰性違約金200,00
    0元、200,000元、500,000元。〔原審判命⒈上訴人2人應連帶
    給付鄧德義201,950元本息、蔡○○353,764元本息、蔡○○644,
    517元本息。⒉前項之給付，於林品瑄依前案判決判命之給付
    ，已為全部或一部之給付，上訴人2人於林品瑄給付之範圍
    內，免除給付義務。上訴人2人應連帶給付鄧德義200,000元
    本息之懲罰性違約金。及就被上訴人3人勝訴部分為假執行
    及附條件免假執行之宣告，並駁回被上訴人3人其餘之請求
    及假執行之聲請。上訴人2人對其敗訴部分聲明不服，提起
    上訴。被上訴人蔡○○、蔡○○對其敗訴部分其中150,000元、2
    00,000元本息提起附帶上訴(即蔡○○、蔡○○請求上訴人2人連
    帶給付懲罰性違約金150,000元本息、200,000元本息。)，
    至原審駁回蔡○○、蔡○○其餘懲罰性違約金之請求，未據蔡○○
    、蔡○○上訴，此部分不在本件審理範圍〕並為⒈答辯聲明:上
    訴駁回。⒉附帶上訴聲明:⑴原判決關於駁回附帶上訴人蔡○○
    、蔡○○後開第⑵、⑶項部分均廢棄。⑵上開廢棄部分，蘇芳蘭
    、統一超商應再連帶給付附帶上訴人蔡○○150,000元，及自1
    08年4月9日起至清償日止，按年息百分之5計算之利息。⑶上
    開廢棄部分，蘇芳蘭、統一超商應再連帶給付附帶上訴人蔡
    ○○200,000元，及自108年4月9日起至清償日止，按年息百分
    之5計算之利息。
二、上訴人2人則以：㈠統一超商○○門市提供之戶外座位非賣點，
    不以提供服務為獲利手段，是以鄧秀雯於統一超商○○門市購
    買咖啡後至該門市外戶外座位區休憩之行為，非屬消保法第
    2條第3項所稱之消費行為，而無消保法第7條之適用。㈡縱認
    有消保法之適用，統一超商○○門市私設停車格之設置以磨石
    子水泥墊高20公分區別人行道與停車格，已符合可合理期待
    之安全性，上訴人2人無庸與林品瑄負消保法第7條第3項之
    連帶損害賠償責任。且上訴人2人並非肇事行為人，縱然於
    統一超商○○門市戶外飲食區加裝安全裝置，亦無法阻止損害
    之發生。鄧秀雯之死亡與統一超商○○門市提供之消費行為間
    並無相當因果關係。上訴人2人毋庸依民法第184條第1項前
    段、第184條第2項、第185條、第192條第1項、第2項、第19
    4條、消保法第7條第3項之規定負損害賠償責任。並為⒈上訴
    聲明:⑴原判決關於命上訴人2人應連帶給付被上訴人鄧德義2
    01,950元，蔡○○353,764元、蔡○○644,517元本息部分，暨鄧
    德義、蔡○○、蔡○○與林品瑄應負不真正連帶債務部分，及命
    上訴人2人連帶給付鄧德義200,000元懲罰性違約金本息部分
    均廢棄。⑵上開廢棄部分，被上訴人3人於第一審之訴及假執
    行之聲請均駁回。⒉蔡○○、蔡○○附帶上訴答辯聲明:附帶上訴
    駁回。
三、兩造不爭執事項:
  ㈠鄧秀雯於106年4月15日，前往蘇芳蘭經營址設臺南市○○區○○
    路0段00巷000號統一超商○○門市購買咖啡後，隨即至該店前
    戶外座位區休憩，適林品瑄駕駛車牌號碼0000-00號自用小
    客車，將該車在全家便利商店台南○○店之店門口前停車格暫
    停後，欲將該車停至對街之統一超商○○門市店前停車場時，
    未遵守汽車倒車時應謹慎緩慢後倒，並應注意其他車輛及行
    人，且行車不得跨越分向限制線駛入來車道之規定，向後倒
    駛越○○路0段00巷之路中雙黃線，因煞車未及撞擊在統一超
    商○○門市騎樓座位休息之鄧秀雯，致鄧秀雯胸腔氣腫併多重
    外傷，送醫後不治身亡。林品瑄上開駕車肇事行為，經系爭
    刑事案件判決林品瑄犯過失致人於死罪刑確定在案。
  ㈡鄧德義為鄧秀雯之兄、蔡○○為鄧秀雯之子、蔡○○為鄧秀雯之
    女。鄧德義、蔡○○及蔡○○前對林品瑄提起附帶民事訴訟，經
    前案判決林品瑄應給付鄧德義殯葬費201,950元、蔡○○709,7
    64元(包括扶養費209,764元、精神慰撫金50萬元)、蔡○○1,0
    00,517元(包括扶養費500,517元、精神慰撫金50萬元）確定
    在案。
四、兩造爭執事項:
  ㈠被上訴人3人主張：鄧秀雯於106年4月15日在統一超商○○門市
    購買咖啡後至該門市外戶外座位區休憩之行為，屬消費者保
    護法第2條第3項所稱之消費行為，而有消費者保護法第7條
    之適用，有無理由？若有消保法之適用，上訴人2人與林品
    瑄之間是否應負連帶損害賠償責任？
  ㈡若無消保法之適用，被上訴人3人主張依民法第184條第1項前
    段、第2項、第185條、第192條及第194條等規定，請求上訴
    人2人連帶負侵權行為損害賠償責任，有無理由？
  ㈢被上訴人3人請求上訴人2人應連帶給付鄧德義401,950元本息
    、蔡○○353,764元本息、蔡○○644,517元本息，有無理由？
  ㈣蔡○○、蔡○○提起附帶上訴，主張:依據消保法第51條請求上訴
    人2人即附帶被上訴人連帶給付被上訴人即附帶上訴人蔡○○1
    50,000元本息、蔡○○200,000元本息，有無理由？
五、得心證理由  
  ㈠被上訴人3人主張鄧秀雯於106年4月15日在統一超商○○門市購
    買咖啡後至該門市外戶外座位區休憩之行為，屬消費者保護
    法第2條第3項所稱之消費行為，而有消費者保護法第7條之
    適用，有無理由？若有消保法之適用，上訴人2人與林品瑄
    之間是否應負連帶損害賠償責任？
　⒈按「一、消費者：指以消費為目的而為交易、使用商品或接
    受服務者。二、企業經營者：指以設計、生產、製造、輸入
    、經銷商品或提供服務為營業者。三、消費關係：指消費者
    與企業經營者間就商品或服務所發生之法律關係。」、「從
    事設計、生產、製造商品或提供服務之企業經營者，於提供
    商品流通進入市場，或提供服務時，應確保該商品或服務，
    符合當時科技或專業水準可合理期待之安全性。」、「商品
    或服務具有危害消費者生命、身體、健康、財產之可能者，
    應於明顯處為警告標示及緊急處理危險之方法。」、「企業
    經營者違反前二項規定，致生損害於消費者或第三人時，應
    負連帶賠償責任。」消保法第2條第1項第1、2、3款，第7條
    第1、2、3項分別定有明文。據此，提供服務之企業經營者
    無過失責任之成立要件乃其所提供之服務欠缺安全性，亦即
    不符合當時科技或專業水準可合理期待之安全性，以致造成
    消費者或第三人生命、身體、健康或財產之損害，且該欠缺
    安全性之服務與消費者或第三人之損害間具有因果關係，始
    足當之。經查:
　⑴蘇芳蘭獨資經營旺全企業社，於103年9月16日設立登記，以
    便利商店業、人力派遣業等為營業項目，有旺全企業社商業
    登記資料在卷可稽(見原審卷㈠第81至83頁)；統一超商以日
    常用品零售業、其他綜合零售業、一般廣告服務業、其他餐
    飲業等為營業項目等情，有統一超商變更登記表存卷可憑（
    見原審卷㈠第101至114頁）；蘇芳蘭所經營之統一超商○○門
    市係統一超商之連鎖營業場所，統一超商對蘇芳蘭有指揮監
    督權、營運輔導之權等情，為蘇芳蘭所不爭執（見原審卷㈡
    第177至178頁），並有蘇芳蘭與統一超商簽立之經營管理契
    約第10條有關「營業内容及限制」之約定可資佐憑(見外放
    經營管理契約書第4頁)，是蘇芳蘭及統一超商係以從事商品
    之銷售或提供服務為營業者，其等為達到銷售商品或服務之
    目的，應提供合乎安全之場所，如有違反而致生損害，自有
    消保法之適用。
　⑵上訴人2人固抗辯:統一超商○○門市所提供之戶外座位區本非
    賣點，應認鄧秀雯至門市外戶外座位區休憩之行為非消費行
    為，而無消保法第7條之適用云云。惟查:鄧秀雯於106年4月
    15日至統一超商○○門市之目的係在購買咖啡，足見鄧秀雯係
    以消費之目的而進入統一超商○○門市，當屬消保法所稱之消
    費者無誤。嗣鄧秀雯於購買咖啡後，至統一超商○○門市提供
    之戶外座位區休憩等情，亦為兩造所是認，是鄧秀雯係為達
    成其基於「食」之舒適生活目的所為滿足其慾望之事實生活
    行為，核與國民消費生活安全、消費生活品質有關，應屬「
    消費」之範疇，堪認鄧秀雯係以消費之目的，接受統一超商
    ○○門市提供戶外座位區休憩設備服務之消費者，兩造間具有
    消費關係，應屬明確。蘇芳蘭復自承在統一超商○○門市提供
    私設停車格供民眾及員工免費使用乙節(見原審卷㈠第221頁)
    ，統一超商○○門市提供座位、休憩空間及停車空間，依一般
    社會大眾合理之期待，統一超商上開出售咖啡或其他商品予
    消費者提供之服務，自應包括隨時提供一安全之戶外座位、
    休憩及停車空間，以保障消費者免於因前往購物時受到此等
    附屬設施衍生之傷害。如有違反，應有消保法第7條之適用
    。上訴人2人抗辯:鄧秀雯至門市外戶外座位區休憩之行為非
    消費行為，而無消保法第7條之適用云云，並無可採。
　⒉次按「從事設計、生產、製造商品或提供服務之企業經營者
    ，於提供商品流通進入市場，或提供服務時，應確保該商品
    或服務，符合當時科技或專業水準可合理期待之安全性」；
    「商品或服務具有危害消費者生命、身體、健康、財產之可
    能者，應於明顯處為警告標示及緊急處理危險之方法。」、
    「企業經營者違反前2項規定，致生損害於消費者或第三人
    時，應負連帶賠償責任。但企業經營者能證明其無過失者，
    法院得減輕其賠償責任」，消保法第7條第1、2、3項定有明
    文。「企業經營者主張其商品於流通進入市場，或其服務於
    提供時，符合當時科技或專業水準可合理期待之安全性者，
    就其主張之事實負舉證責任。商品或服務不得僅因其後有較
    佳之商品或服務，而被視為不符合前條第一項之安全性。」
    ，消保法第7之1條亦有明文。又「企業經營者能證明其無過
    失者，法院得減輕其賠償責任之規定，係因消保法第七條就
    企業經營者應負無過失賠償責任，基於衡平利益而設，固須
    由企業經營者舉證證明自己無過失。惟無過失之證明，因屬
    消極事實，難於舉出直接證據以實其說，自得由企業經營者
    提出並證明在經驗法則或論理法則上，足以推認該無過失之
    間接事實，以盡其舉證責任，非以直接證明為必要。」(最
    高法院104年度台上字第1364號判決意旨參照)。經查:
　⑴統一超商○○門市為蘇芳蘭營業場所，蘇芳蘭在該處提供銷售
    商品及餐飲等服務時，消費者於消費時應可合理期待蘇芳蘭
    應提供安全無虞之場所，則在蘇芳蘭之營業場所發生足致危
    害消費者安全之虞，蘇芳蘭自有排除危險情狀或為其他防免
    危害結果發生措施之義務，方能確保提供服務之安全性，符
    合當時科技或專業水準之合理期待。
　⑵蘇芳蘭在統一超商○○門市店前設有高出路面約20公分左右的
    戶外座位區，並在臨接戶外座位區旁之私有空地設置平面式
    戶外停車空間（停車格）供消費者或民眾免費使用之事實，
    為兩造所不爭執(見原審卷㈡第145頁)，是蘇芳蘭所經營之統
    一超商出售商品既提供戶外座位區設施供消費者休憩之服務
    ，理應對於所提供服務之空間與附屬設施即戶外座位區確保
    其安全性，以保障消費者免於因前往購物時受到此等附屬設
    施衍生之傷害，已如上⒈⑵所述。鄧秀雯於106年4月15日前往
    統一超商○○門市購買咖啡後，至該門市外戶外座位區休憩，
    該戶外座位區係以磨石子水泥及舖設地磚墊高等情，此有卷
    附事故現場照片可稽(見臺灣臺南地方檢察署106年度相字第
    521號卷，下稱相字卷，第20頁)，依該照片顯示，現場停車
    格線與20公分高之磨石子水泥地面緊鄰，中間並無任何緩衝
    之空間，汽車駕駛人駕駛汽車進入停車位時，不論前進或以
    倒車方式停車，一旦超出停車格線，非無可能超越區區20公
    分高之磨石子水泥地面，而有撞及在戶外座位區之人員及消
    費者生命、身體及財產安全之虞。是以蘇芳蘭既在統一超商
    ○○門市外設置座位區，供消費者於購物後休憩之用，自應事
    先採取相當之防範措施，以避免駕駛人駕駛汽車進入停車格
    停車時，不慎超出停車格線而越入緊鄰之戶外座位區，此乃
    其承擔防範危險之附隨義務，此又為依當時科技或專業水準
    可合理期待之安全性。詎蘇芳蘭提供統一超商○○門市外設置
    座位區，供消費者於購物後休憩之用，竟未為任何安全防範
    措施，或設立警告標示、標語以提醒消費者注意，其違反消
    保法第7條第1項之規定至明。上訴人2人徒以:車禍發生現為
    停車場，本具有相當危險性，任何具有相當智識水準之一般
    人一望即知，並無立牌警告之必要，蘇芳蘭以磨石子水泥墊
    高20公分區別人行道與停車格，應已符可合理期待之安全性
    ，上訴人2人並無違反消保法第7條第1項之規定云云置辯，
    並無可採。又因消保法第7條就企業經營者規定應負無過失
    賠償責任，本件固須由企業經營者即上訴人2人舉證證明自
    己無過失。惟無過失之證明，因屬消極事實，難於舉出直接
    證據以實其說，自得由上訴人2人提出並證明在經驗法則或
    論理法則上，足以推認該無過失之間接事實，以盡其舉證責
    任，然上訴人2人並無從提出並證明在經驗法則或論理法則
    上，足以推認上訴人2人無過失之間接事實，以盡其舉證責
    任，上訴人2人徒以伊等2人毋庸依消保法第7條負損害賠償
    責任云云，難謂可取。
　⒊再按消保法第7條第3項規定「企業經營者違反前2項規定，致
    生損害於消費者或第三人時，應負連帶賠償責任。」，其中
    「致」字即代表企業經營者行為與消費者或第三人所受損害
    間應有因果關係。又從事設計、生產、製造商品或提供服務
    之企業經營者，應確保其提供之商品或服務無安全或衛生上
    之危險，即該商品於其流通進入市場，或服務於其提供時，
    並無不符合當時科技或專業水準可合理期待安全性之危險，
    此觀消保法第7條第1項即明。是消費者或第三人應就商品欠
    缺安全性與致生損害間具有相當因果關係，負舉證責任(最
    高法院103年度台上字第2120號判決意旨參照)。經查:
 ⑴本件經本院依職權送請逢甲大學車輛行車事故鑑定研究中心(
   下稱逢甲大學)鑑定，就上訴人2人所提「①在相同車速且駕駛
   持續踩著油門的情形下，若設置如附件1之防撞桿(型號：00-
   00000反光防撞桿，見本院卷㈠第289頁)於座位區與停車位之
   交界處，是否能阻擋住相同車型、車重，且底盤高度相同之
   車輛撞擊？②在相同車速且駕駛持續踩著油門的情形下，若設
   置如附件2之車輪檔(型號：W-01塑膠車輪檔，見本院卷㈠291
   頁)於停車格内，是否能阻擋住相同車型、車重，且底盤高度
   相同之車輛撞擊？③在相同車速且駕駛持續踩著油門的情形下
   ，若設置如附件3之ㄇ字型車阻(型號：D105固定式車檔，見本
   院卷㈠293頁)於停車格内，是否能阻擋住相同車型、車重，且
   底盤高度相同之車輛撞擊？」及被上訴人所提「①林品瑄倒車
   之車速、②ㄇ型車阻、車輪檔、紐澤西護欄、防撞桶、防撞桿
   、橡膠減速墊」等項為鑑定。逢甲大學110年9月27日鑑定報
   告(下稱系爭鑑定報告)以:「系爭車輛車輪檔規格，高度約為
   11至12公分，假設車輪檔高度若有15公分。佐以動能守恆公
   式，分析A車(即系爭車輛，下同)以26.53公里/時(第五段，
   見外放鑑定報告第19頁下方照片)倒車時，15公分高的車輪檔
   設施是否有阻擋作用。
 　動能守恆公式½mV=mgh，簡化整理公式：V=進行計算:
   ㈠V=車速(公尺/秒)
   ㈡g=重力加速度9.8(公尺/秒²)
   ㈢h=車輪檔高度，假設為15公分(0.15公尺）。
   ㈣車速單位須換算為(公里/時），即計算車速再乘以3.6。
   ㈤帶入公式：V= =1.72(公尺/秒)
　             1.723.6=6.2(公里/時)
  以上述動能守恆分析結果，若以車輪檔高度約15公分之狀況
    下，當A車倒車車速大於6.2公里/時，輪胎就有足夠動能可
    以駛越車輪檔。故就此簡易分析結果，依當時A車倒車車速
    約達26.53公里/時，車輪檔設施並無法阻擋A車。
  若車輪檔要能避免車輛爬越，原則上高度要大於輪胎直徑才
    可能成功阻擋車輛。以一般車輪檔設施高度約10至15公分其
    最主要功能是警示駕駛人，當車輛後退感覺到車輪已經觸碰
    到車輪檔時要停車，而非阻擋車輛通行之用途。而本案A車
    係由對向便利商店之空地一路倒車，依計算之車速約26.53
    公里/時，已非正常情況一般車輛倒車之車速，在此情況下
    ，原則上幾乎大部分車輪檔設施都無法阻擋A車通行」，有
    系爭鑑定報告「綜合研判欄」可稽(見外放鑑定報告第12頁)
    ，是依系爭鑑定報告結論:本件事發當時，林品瑄倒車之速
    度高達26.53公里/時，大部分車輪檔設施並無法阻擋系爭車
    輛肇事，應認蘇芳蘭縱令於停車場設置車輪檔設施均無法阻
    擋系爭車輛通行(肇事)，則依系爭鑑定報告鑑定結果，蘇芳
    蘭縱於統一超商○○門市外之停車場設置車輪檔，原則上幾乎
    大部分車輪檔設施都無法阻擋系爭車輛通行，亦即無法阻止
    系爭車禍之發生，從而蘇芳蘭未於停車場設置車輪檔設施，
    即與系爭車禍之發生及系爭車禍所致鄧秀雯之死亡間，難認
    有因果關係。
 ⑵至蘇芳蘭若在統一超商○○門市之上開停車場設置ㄇ型車阻、紐
   澤西護欄、防撞桶、防撞桿、橡膠減速墊(下稱ㄇ型車阻等防
   護措施)能否阻擋系爭車輛撞擊鄧秀雯，業據本院囑託逢甲大
   學鑑定，已如上⑴所述，逢甲大學則於110年4月20日以逢建字
   第1100007834號函覆本院以「停車設施能否阻擋倒車撞擊及
   降低力度，因各家廠商設備材質數據不盡相同，亦無相關檢
   驗數據及研究文獻，故本中心歉難受理，…」等文字（見本院
   卷㈠第377頁），系爭鑑定報告既以ㄇ型車阻等防護措施能否阻
   止本件林品瑄倒車撞擊及降低力度，「因各家廠商設備材質
   數據不盡相同」，無法受理鑑定，被上訴人3人復無法提出證
   據以證明本件林品瑄肇事致鄧秀雯死亡危害結果之發生係因
   蘇芳蘭未在停車場設置ㄇ型車阻等防護措施所造成，或其二者
   間有何相當之因果關係，自不能遽為有利於被上訴人3人之認
   定。
 ⑶被上訴人3人又以蘇芳蘭未設立警告標示、標語以提醒在統一
   超商○○門市戶外使用休憩區鄰近停車位之消費者或第三人注
   意云云。然查:系爭車禍發生時，林品瑄駕駛之系爭車輛時速
   達26.53公里，業據逢甲大學鑑定如上，又依現場照片所示(
   見相字卷第21至24頁)，事故發生後，戶外座位區之桌椅凌亂
   不堪、椅子碎裂，飲料杯及保特瓶掉落一地，店面擋風玻璃
   破裂、林品瑄所駕車輛右後保險桿斷裂，碎片彈至座位區，
   可見系爭車輛瞬間撞擊力道至為強大，且依本件監視錄影畫
   面所示，鄧秀雯坐在統一超商○○門市店外至遭系爭車輛撞擊
   之間，前後時間差不到１秒，此觀鄧秀雯坐在統一超商○○門市
   店外休憩區及遭系爭車輛撞擊連同椅子翻倒之畫面均為106年
   4月15日時29分15秒自明(見相字卷第26頁第2、3張畫面)，以
   事發前鄧秀雯係坐在統一超商○○門市戶外休憩區翹足悠閒地
   邊品嚐咖啡，邊滑手機之從容不迫之身心狀態，倏忽面臨此
   突發緊急情境，縱令蘇芳蘭事先設立警告標示，衡情鄧秀雯
   亦難立即反應跳脫逃離而制止此突發狀況之發生。亦即本件
   系爭車禍之發生乃因林品瑄倒車跨越雙黃線，並以時速達26.
   53公里後退撞擊當時正坐在統一超商○○門市戶外憩區品嚐咖
   啡之鄧秀雯，致鄧秀雯胸腔氣腫併多重外傷所致，縱令蘇芳
   蘭在休憩區設立警告，事前提醒鄧秀雯注意，亦無從阻止及
   預防系爭車禍之發生，因認蘇芳蘭未設立警告標示與系爭車
   禍之發生，難謂具因果關係。
 ⑷據上，蘇芳蘭未於統一超商○○門市戶外停車場及座位區設置車
   輪檔、ㄇ型車阻等防護措施及警告標示，與系爭車禍之發生及
   鄧秀雯之死亡間難認具因果關係，被上訴人3人主張:上訴人2
   人應依消保法第7條第3項之規定連帶負損害賠償責任云云，
   並無足取。
 ㈡若無消保法之適用，被上訴人3人主張依民法第184條第1項前
   段、第2項、第185條、第192條及第194條等規定，請求上訴
   人2人連帶負侵權行為損害賠償責任，有無理由？
　 按「因故意或過失，不法侵害他人之權利者，負損害賠償責
   任。」、「違反保護他人之法律，致生損害於他人者，負賠
   償責任。」民法第184條第1、2項定有明文。惟按損害賠償之
   債，以有損害之發生及有責任原因之事實，並二者之間，有
   相當因果關係為成立要件。故原告所主張損害賠償之債，如
   不合於此項成立要件者，即難謂有損害賠償請求權存在(最高
   法院48年度台上字第481號判決意旨參照)。相當因果關係乃
   由「條件關係」及「相當性」所構成，必先肯定「條件關係
   」後，再判斷該條件之「相當性」，始得謂有相當因果關係
   ，該「相當性」之審認，必以行為人之行為所造成之客觀存
   在事實，為觀察之基礎，並就此客觀存在事實，依吾人智識
   經驗判斷，通常均有發生同樣損害結果之可能者，始足稱之(
   最高法院101年度台上字第443號判決意旨參照)。次按建築法
   第25條規定：「建築物未經申請直轄市、縣、（市）（局）
   主管建築機關之審查許可並發給執照，不得擅自建造或使用
   或拆除。」、建築法第73條第3項規定:「建築物應依核定之
   使用類組使用，其有變更使用類組或有第九條建造行為以外
   主要構造、防火區劃、防火避難設施、消防設備、停車空間
   及其他與原核定使用不合之變更者，應申請變更使用執照。
   但建築物在一定規模以下之使用變更，不在此限。」經查:
 ⒈被上訴人3人主張:蘇芳蘭於統一超商○○門市法定騎樓地上違法
   及設置戶外座位區之行為，應依民法第184條第1項前段之規
   定負損害賠償責任，若無蘇芳蘭此二違法行為，不可能發生
   林品瑄由馬路對面一路通行無阻的倒車直到事故發生，亦即
   蘇芳蘭之不法行為與林品瑄之過失行為同為系爭車禍之發生
   原因云云。惟查:「統一超商○○門市屋簷下之座位區非屬騎樓
   地範圍，尚無違反建築法規定。另大門設置『風除』及法定空
   地增設『汽車停車位』及『綠化設施』應依建築法第25條、73條
   辦理」，此有臺南市政府工務局108年8月20日南市工使一字
   第0000000000號函可稽（下稱0000000000號函，見原審卷㈠第
   287頁）。另「統一○○店於正門外空地劃設之停車格所在位置
   ，經查為法定騎樓地」，亦有有臺南市政府工務局108年10月
   7日南市工使二字第1081057879號函可查（見原審卷㈠第457頁
   ）。則①「統一超商○○門市屋簷下之座位區非屬騎樓地範圍」
   ，並無違反建築法規定，被上訴人3人主張:本件統一超商○○
   門市之座位區係違法云云，並無可採。②另蘇芳蘭未經申請變
   更使用執照於法定騎樓地上設置停車格，依0000000000號函
   意旨，可認與建築法第25條第1項、第73條第3項有違。然建
   築法之規範目的在「實施建築管理，以維護公共安全、公共
   交通、公共衛生及增進市容觀瞻」(建築法第1條)，而不在保
   護第三人之人身與財產安全。按諸通常情形，違反建築法第2
   5條第1項、第73條第3項之規定於法定騎樓地上設置停車格之
   行為，不致發生死亡之結果，本件系爭車禍造成鄧秀雯死亡
   之發生，與蘇芳蘭違反建築法第25條第1項、第73條第3項之
   規定於法定騎樓地上設置停車格之間不具直接充分性，鄧秀
   雯之死亡為林品瑄之過失行為所致，並非蘇芳蘭違法於法定
   騎樓地上設置停車格所致，亦即蘇芳蘭違法設置停車格之行
   為，不能認與鄧秀雯之死亡間具相當因果關係。被上訴人3人
   主張:蘇芳蘭應依民法第184條第1項前段之規定負損害賠償責
   任云云，並無可採。
 ⒉被上訴人3人又以:蘇芳蘭違反建築法第25條第1項、第73條第3
   項之規定，應依民法第184條第2項之規定負過失損害賠償連
   帶責任云云。惟依民法第184條第2項規定，苟違反以保護他
   人權益為目的之法律，致生損害於他人，即推定為有過失，
   而損害與違反保護他人法律之行為間復具有因果關係者，即
   應負損害賠償責任(最高法院103年度台上字第1242號判決意
   旨參照)。查按諸通常情形，違反建築法第25條第1項、第73
   條第3項之規定於法定騎樓地上設置停車格之行為，不致發生
   死亡之結果，本件系爭車禍造成鄧秀雯死亡之發生，與蘇芳
   蘭違反建築法第25條第1項、第73條第3項之規定於法定騎樓
   地上設置停車格之間不具因果關係，已如上⒈所述，被上訴人
   3人主張:上訴人2人應依民法第184條第2項規定負過失損害賠
   償連帶責任云云，並無足取。又臺南市騎樓地設置自治條例
   業據臺南市政府101年7月17日府法規字第1010572988C號公告
   廢止繼續適用，並自101年7月19日生效，自非民法第184條第
   2項之「保護他人權益為目的之法律」，被上訴人3人猶以:蘇
   芳蘭違反臺南市騎樓地設置自治條例第6條之規定，上訴人2
   人應依民法第184條2項之規定負損害賠償責任云云，亦無可
   取。
 ㈢被上訴人3人請求上訴人2人應連帶給付鄧德義401,950元本息
   、蔡○○353,764元本息、蔡○○644,517元本息，有無理由？
　 本件鄧秀雯於統一超商○○門市購買咖啡後至該門市外戶外座
   位區休憩，因林品瑄之過失行為發生系爭車禍，因而導致鄧
   秀雯死亡之結果，要與蘇芳蘭停車場及座位區設置車輛檔、ㄇ
   型車阻等防護措施及警告標示，並與蘇芳蘭違反建築法第25
   條第1項、第73條第3項之規定於法定騎樓地上設置停車格之
   行為間均不具因果關係，被上訴人3人自不得本於消保法第7
   條第3項、民法第184條第1項前段、第2項、第185條、第192
   條及第194條等規定請求上訴人2人負連帶損害賠償責任。被
   上訴人3人對林品瑄提起附帶民事訴訟，經前案判決林品瑄應
   給付鄧德義殯葬費201,950元、蔡○○709,764元(扶養費209,76
   4元、精神慰撫金500,000元)、蔡○○1,000,517元(扶養費500,
   517元、精神慰撫金500,000元）確定在案，林品瑄迄至107年
   7月5日止，已給付蔡○○、蔡○○各356,000元，蔡○○、蔡○○訴請
   上訴人2人連帶給付林品瑄依前案判決尚未給付部分，亦即蔡
   ○○、蔡○○請求上訴人2人連帶賠償353,764元本息、644,517元
   本息，及鄧德義請求上訴人2人連帶賠償所支出之殯葬費201,
   950元本息；又鄧德義依消保法第51條規定請求給付懲罰性違
   約金，以其為鄧秀雯支出殯葬費201,950元，得作為懲罰性賠
   償金計算基準，另請求一倍以下即20萬元本息懲罰性賠償金
   各節，均無理由，不應准許。
 ㈣蔡○○、蔡○○提起附帶上訴主張:依據消保法第51條之規定，請
   求上訴人2人即附帶被上訴人連帶給付被上訴人即附帶上訴人
   蔡○○15萬元本息、蔡○○20萬元本息，有無理由？
　 按「依本法所提之訴訟，因企業經營者之故意所致之損害，
   消費者得請求損害額五倍以下之懲罰性賠償金；但因重大過
   失所致之損害，得請求三倍以下之懲罰性賠償金，因過失所
   致之損害，得請求損害額一倍以下之懲罰性賠償金。」，消
   保法第51條定有明文。查本件鄧秀雯之死亡所生之損害並非
   企業經營者蘇芳蘭之故意、過失所致，已如上㈠、㈡所述，
　 被上訴人蔡○○、蔡○○提起附帶上訴，主張:依據消保法第51條
   之規定，請求上訴人2人即附帶被上訴人連帶給付被上訴人即
   附帶上訴人蔡○○150,000元本息、蔡○○200,000元本息，於法
   無據，不應准許。
六、綜上所述，本件鄧秀雯之死亡係因林品瑄未注意汽車倒車時
    應謹慎緩慢後倒，並應注意其他車輛及行人，且行車不得跨
    越道路路中雙黃線（分向限制線）之行車安全規定之過失所
    致，企業經營者蘇芳蘭未於統一超商○○門市戶外停車場及座
    位區設置車輪檔、ㄇ型車阻等防護措施及警告標示，及違反
    建築法第25條第1項、第73條第3項之規定於法定騎樓地上設
    置停車格之行為均與系爭車禍之發生不具因果關係，被上訴
    人3人依消保法第7條第3項、民法第184條第1項前段、第2項
    、第185條、第192條及第194條等規定，請求上訴人2人連帶
    給付林品瑄依前案判決尚未給付部分，亦即蔡○○、蔡○○請求
    上訴人2人連帶賠償353,764元本息、644,517元本息，及鄧
    德義請求上訴人2人連帶賠償所支出之殯葬費201,950元本息
    ，又消保法第51條規定給付懲罰性違約金，鄧德義以為鄧秀
    雯支出殯葬費201,950元，得作為懲罰性賠償金計算基準，
    另請求上訴人2人連帶給付一倍以下即20萬元本息懲罰性賠
    償金，均無理由，不應准許。原判決就上開不應准許部分為
    被上訴人3人勝訴之判決，並分別附條件准為或免為假執行
    之宣告，容有未洽，上訴人2人就此部分提起上訴，指摘原
    判決此部分不當，為有理由，自應由本院將原判決此部分予
    以廢棄，並改判如主文第二項所示。至就被上訴人即附帶上
    訴人蔡○○、蔡○○其餘不應准許部分(即蔡○○、蔡○○分別請求
    上訴人2人連帶給付懲罰性違約金150,000元、200,000元本
    息部分)，原審為被上訴人蔡○○、蔡○○敗訴判決，及駁回該
    部分假執行之聲請，經核於法並無不合，被上訴人蔡○○、蔡
    ○○附帶上訴意旨指摘原判決此部分不當，求予聲明廢棄改判
    ，為無理由，應予駁回其等附帶上訴。
七、本件事證已臻明確，兩造其餘攻擊或防禦方法及所用之證據
    ，均不足以影響本判決之結果，爰不逐一論列，附此敘明。
八、據上論結，本件上訴人2人之上訴為有理由，被上訴人蔡○○
    、蔡○○之附帶上訴，為無理由，依民事訴訟法第450條、第4
    49條第1項、第78條、第85條第1項前段，判決如主文。
中　　華　　民　　國　　111 　年　　1 　　月　　27　　日
                    民事第三庭  審判長法  官  吳森豐

                                      法  官  郭貞秀

                                      法  官  孫玉文
上為正本係照原本作成。
被上訴人如不服本判決，應於收受送達後20日內向本院提出上訴
書狀，其未表明上訴理由者，應於提出上訴後20日內向本院補提
出理由書狀（均須按他造當事人之人數附繕本）上訴時應提出委
任律師或具有律師資格之人之委任狀；委任有律師資格者，另應
附具律師資格證書及釋明委任人與受任人有民事訴訟法第466條
之1第1項但書或第2項（詳附註）所定關係之釋明文書影本。如
委任律師提起上訴者，應一併繳納上訴審裁判費。但上訴利益合
併未逾新臺幣150萬元者，不得上訴。
上訴人不得上訴。
中　　華　　民　　國　　111 　年　　1 　　月　　27　　日
　　　　　　　　　　　　　　
　　　　　　　　　　　　　　          書記官  鄭鈺瓊
【附註】
民事訴訟法第466條之1：
⑴對於第二審判決上訴，上訴人應委任律師為訴訟代理人。但上
  訴人或其法定代理人具有律師資格者，不在此限。
⑵上訴人之配偶、三親等內之血親、二親等內之姻親，或上訴人
  為法人、中央或地方機關時，其所屬專任人員具有律師資格並
  經法院認為適當者，亦得為第三審訴訟代理人。
民事訴訟法第466條之2第1項：上訴人無資力委任訴訟代理人者
，得依訴訟救助之規定，聲請第三審法院為之選任律師為其訴訟
代理人。